臺灣臺北地方法院民事判決　　　　　　 100年度訴字第1441號
原　　　告　聯邦商業銀行股份有限公司
法定代理人　李憲章
訴訟代理人　陳思翰
　　　　　　郭佩青
被　　　告　東森得易購股份有限公司
法定代理人　梁馬利
訴訟代理人　詹智丞
　　　　　　陳育駿
上列當事人間請求給付買賣價金事件，經臺灣板橋地方法院以99
年度訴字第2325號裁定移送前來，經本院於民國100年7月26日言
詞辯論終結，判決如下：
    主      文
原告之訴及假執行之聲請均駁回。
訴訟費用由原告負擔。
    事實及理由
一、原告主張：
  (一)被告與訴外人亨輯光電科技股份有限公司（下稱亨輯公司）
    於民國95年5月1日簽訂有商品寄售契約書及97年3月14日簽
    訂東森購物商品寄售契約書（以下合稱系爭寄售契約），被
    告基於系爭寄售契約銷售亨輯公司所生產之產品，亨輯公司
    對被告有請求給付價金之債權，嗣亨輯公司向原告申請收買
    上開債權，雙方並於民國98年7月22日簽訂國內應收帳款收
    買管理契約書（下稱應收帳款收買契約），亨輯公司就其出
    售所開立之統一發票，其日期為98年6月5日以後，所有對於
    被告之應收帳款即貨款等債權讓與原告，亨輯公司並已依法
    通知被告，被告並未表示不同意，且被告即依亨輯公司通知
    之內容將每次帳款交付原告，被告已同意亨輯公司將前述應
    收帳款債權讓與原告。
  (二)亨輯公司於98年12月11日辦理停業，原告知悉後隨即以電話
    聯繫被告，被告斯時表示亨輯公司之應收帳款債權，於依系
    爭寄售契約扣除貨品自銷貨起一年之相關保固及退換貨之費
    用後尚有款項可給付原告。嗣原告再於99年4月12日以臺北
    松江路存證號碼518號存證信函通知被告將系爭應收帳款債
    權於扣除相關保固費用給付原告，並提出抵銷之具體明細供
    原告查閱，詎被告卻僅以99年4月27日中和郵局存證號碼483
    號通知其業將該應收帳款債權全數抵銷亨輯公司之商品因瑕
    疵所生之保固及維修等費用，已無應收帳款可交付。然被告
    並未提出抵銷之具體明細，且亨輯公司將前述債權讓與原告
    後已失債權人地位，被告自無就嗣後對亨輯公司取得之債權
    向原告為抵銷之理。
  (三)爰依債權讓與及系爭寄售契約之法律關係，聲明：被告應給
    付原告新臺幣（下同）1,342,840元，及自98年12月10日起
    至清償日止，按年息3.97%計算之利息；(二)願供擔保請准宣
    告假執行。
二、被告答辯：
  (一)亨輯公司與原告簽署應收帳款收買契書前後，已分別於95年
    5月1日、97年3月14日與被告簽訂商品寄售契約書及東森購
    物商品寄售契約書（即合稱系爭寄售契約），該兩份契約中
    均有債權禁止轉讓及後一份契約有被告得因客訴而保留貨款
    之約定，被告自得以前揭事由對抗原告。
  (二)商品寄售契約書第7條第2項約定：「甲方（即亨輯公司）特
    此聲明並保證「標的商品」之品質、規格及使用安全性，且
    完全符合甲方以任何方式向乙方（即被告）陳述或擔保之品
    質、規格及使用安全性…。」；第8條第3項約定：「雙方同
    意如甲方對乙方負有債務時（包括但不限於行銷贊助費、處
    理費及(或)廣告刊登費等），不論是否已屆清償期，乙方均
    得逕自甲方貨款或保證票中直接扣除。…」，又依原告與亨
    輯公司簽訂之應收帳款收買契約第4條之約定，亨輯公司本
    應擔保應收債權無可抵銷、質押或禁止轉讓等情事。亨輯公
    司於98年9月失聯，於98年12月已停止營業，亨輯公司當時
    依系爭寄售契約雖可向被告請領98年9月貨款1,030,809元，
    惟迄原告於99年4月書面通知被告已受讓亨輯公司對被告之
    債權時，因亨輯公司寄售期間所發生之維修、保固、退換貨
    、運送費用合計已達1,086,388元，詳如附件所示，全數抵
    銷後尚有不足13,716元，故被告已無債權須給付亨輯公司。
  (三)答辯聲明：原告之訴駁回；如受不利益判決，願供擔保請准
    宣告免為假執行。
三、查亨輯公司分別於95年5月1日、97年3月14日與被告簽訂商
    品寄售契約書及東森購物商品寄售契約（即合稱系爭寄售契
    約），被告基於系爭寄售契約銷售亨輯公司所生產之產品，
    亨輯公司對被告有請求給付價金之債權，嗣亨輯公司於98年
    7月22日與原告簽訂應收帳款收買契約，亨輯公司就其出售
    所開立之統一發票，其日期為98年6月5日以後，所有對於被
    告之應收帳款即貨款等債權讓與原告，並已依法通知被告之
    事實，業據原告提出寄售契約(見臺灣板橋地方法院99年度
    訴字第2325號卷第5頁至第14頁，下稱板院卷)、東森購物寄
    售契約書（見板院卷第15至29頁）、國內應收帳款收買管理
    契約書(見板院卷第32頁至第34頁背面)、99年4月12日郵局
    存證信函(見本院卷第111頁至第112頁)、中華郵政掛號郵件
    收件回執(見本院卷第113頁)為證，且為被告所不爭執，自
    堪信為真實。
四、原告主張其受讓亨輯公司依系爭寄售契約對被告之債權，被
    告受亨輯公司通知後，依約本應於約定之清償日，給付98年
    9月份之買賣價金1,342,840元予原告，詎被告拒不給付上開
    買賣價金，已屬給付遲延等情，則為被告所否認，並以前詞
    置辯。是本院應審酌者厥為：(一)本件債權讓與是否有效？(二)
    被告於何時受債權讓與之通知？(三)原告請求被告給付98年9
    月貨款1,342,840元有無理由？茲分述如下：
  (一)本件債權讓與是否有效成立？
  1.按債權人得將債權讓與於第三人，但依當事人之特約，不得
    讓與者，不在此限，前項第二款不得讓與之特約，不得以之
    對抗善意第三人，民法第294條第1項第2款、第2項定有明文
    。是違反禁止債權讓與契約所為之讓與，固屬無效，惟此項
    不得讓與之特約，不得以之對抗善意第三人，若第三人不知
    有此特約其讓與應為有效，此有最高法院50年台上字第539
    號判例要旨可資參照。
  2.依商品寄售契約書第14條第1項後段、東森購物商品寄售契
    約書第12條第6項後段均約定：「…甲方（即亨輯公司）因
    本契約對乙方（即被告）取得之債權，未經乙方事先書面同
    意者，亦不得轉讓與第三人。」，此有系爭寄售契約書可憑
    （分別見板院卷第13、27頁），是依系爭寄售契約約定，需
    經被告書面同意，亨輯公司始得將渠因系爭寄售契約所生之
    債權讓與原告。又被告辯稱伊與亨輯公司間就系爭應收帳款
    債權有禁止讓與特約，得以之對抗原告云云。惟查，依商品
    寄售契約書第8條、東森購物商品寄售契約書第7條（分別見
    板院卷第12、23頁）、兩造於97年11月10日寄售合約書票期
    修改之增補協議（見板院卷第30、31頁）均約定被告與亨輯
    公司間之貨款係採月結方式，且每月貨款金額若為150萬元
    以下，付款日期為銷售月之次月1日起算滿3個月後之第一銀
    行營業日，而原告主張其與亨輯公司於98年7月22日簽立本
    件應收帳款收買契約前，亨輯公司亦曾將渠依系爭寄售契約
    對被告所生交貨發票日97年5月1日以後之債權讓與被告，被
    告於97年5月27日受債權讓與通知後，除本件貨款外，均將
    每次貨款交付原告之事實，並提出亨輯公司97年5月27日臺
    北興安第01420號存證信函為佐（見本院卷第35至37頁），
    況被告亦不否認伊前曾將亨輯公司之每月貨款匯至亨輯公司
    於原告銀行之帳戶之事實，且原告於99年4月12日以臺北松
    江路第000518號存證信函催告被告給付亨輯公司98年9月30
    日之貨款1,342,870元時，被告於99年4月27日以中和郵局第
    000483號存證信函回覆原告時，亦僅稱該貨款不足抵扣已產
    生之維修及客訴處理費用，而無提及伊未同意債權讓與乙事
    ，有該存證信函可考（見本院卷第38、39頁）。綜上以觀，
    堪認本件債權讓與確實有經被告同意，是揆諸前揭規定，
    本件債權讓與係已有效成立。
  (二)被告於何時受債權讓與之通知？
  1.按債權之讓與，非經讓與人或受讓人通知債務人，對於債務
    人不生效力，民法第297條第1項本文定有明文。次按債權讓
    與契約係以移轉特定債權為其標的，屬於處分行為，債權讓
    與契約發生效力時，債權即行移轉於相對人，為準物權契約
    ，將來債權其係附停止條件或附始期者之債權讓與，雖非法
    所不許，然此類將來債權，債權讓與契約成立時尚未存在，
    如受通知時債權仍未發生，何能發生移轉效力，自須於實際
    債權發生時再為通知，最高法院95年度台上字第713號、97
    年度台上字第1213號判決要旨參照。
  2.查本件原告係請求亨輯公司於95年9月對被告之貨款債權1,3
    42,840元，又原告業於99年4月12日以臺北松江路第000518
    號存證信函通知被告有關亨輯公司貨款債權讓與原告乙事，
    並請求被告給付98年9月貨款1,342,870元，被告則於翌日收
    到此通知，隨即於99年4月27日以中和郵局第000483號存證
    信函回覆原告之事實，為兩造所不爭執，並有前述存證信函
    在卷可證（分別見板院卷第38、39頁，本院卷第111至113頁
    ），足徵是實，因此，堪認被告確實已於99年4月13日收受
    關於亨輯公司98年9月貨款債權讓與原告之通知。
  (二)原告請求被告給付98年9月貨款1,342,840元有無理由？
  1.按債務人於受通知時，所得對抗讓與人之事由，皆得以之對
    抗受讓人；債務人於受通知時，對於讓與人有債權者，如其
    債權之清償期，先於所讓與之債權或同時屆至者，債務人得
    對於受讓人主張抵銷，民法第299條定有明文。所謂得對抗
    之事由，不以狹義之抗辯權為限，而應廣泛包括，凡足以阻
    止或排斥債權之成立、存續或行使之事由在內，蓋債權之讓
    與，在債務人既不得拒絕，自不宜因債權讓與之結果，而使
    債務人陷於不利之地位（最高法院52年台上字第1085號判例
    參照）。
  2.亨輯公司對被告之銷貨金額為何？
    按當事人主張有利於己之事實者，就其事實有舉證之責任，
    民事訴訟法第277條前段定有明文。次按請求履行債務之訴
    ，除被告自認原告所主張債權發生原因之事實外，應先由原
    告就其主張此項事實，負舉證之責任，必須證明其為真實後
    ，被告於其抗辯事實，始應負證明之責任，此為舉證責任分
    擔之原則，此有最高法院43年台上字第377號判例意旨可資
    參照。再按，當事人主張之事實，經他造於準備書狀內或言
    詞辯論時或在受命法官、受託法官前自認者，無庸舉證。民
    事訴訟法第279條第1項亦定有明文。經查，本件原告主張亨
    輯公司對被告有1,342,840元之貨款債權，既為被告所否認
    ，揆諸前揭規定及判例意旨，原告自應就此部分之主張負舉
    證責任。然原告就此部分並未提出任何銷貨證明或單據或其
    他證據以實其說，則原告上開主張，要非可採。惟被告自承
    亨輯公司於98年12月停止營業時，對被告可請求金額為1,03
    0,809元，則被告既自認此部分之事實，原告即無庸舉證，
    是於98年12月時亨輯公司對被告有1,030,809元之貨款債權
    乙情，洵堪認定。
  3.99年4月13日時，亨輯公司對被告之貨款債權數額為何？
  依商品寄售契約書第7條及東森購物商品寄售契約書第6條均
    約定，亨輯公司應負擔退換貨義務，並負擔被告辦理退貨或
    更換新品及運回原貨品或交付新品之相關作業所需之一切費
    用，且亨輯公司保證「標的商品」之完全符合其所陳述或擔
    保之品質、規格及使用安全性，並提供自銷售日起至少一年
    之保固保證；以及商品寄售契約書第8條第3項及東森購物商
    品寄售契約書第7條第3項均約定：「雙方同意如甲方（即亨
    輯公司）對乙方（即被告）負有債務時（包括但不限於行銷
    贊助費、處理費及(或)廣告刊登費等），不論是否已屆清償
    期，乙方均得逕自甲方貨款或保證票中直接扣除。…」（見
    板院卷第10至12、21至23頁）。準此，亨輯公司依約應負擔
    退換貨之相關費用，例如物流運費、交付新品費用、銷退金
    額，及負擔保固之維修費用，以及負擔行銷贊助費、處理費
    、製作費或廣告刊登費等義務，且不論該等費用是否已屆清
    償期，被告得逕自應付貨款中直接扣抵，足認亨輯公司對被
    告依約得請求之債權數額是扣除前揭所列費用後之數額，亦
    即銷貨金額扣除前揭所列費用後，始為亨輯公司對被告得請
    求之債權數額，是堪認尚未扣除前揭所列費用之單純銷貨金
    額，尚非係亨輯公司對被告依約得請求之債權數額。
  本件被告抗辯伊於99年4月13日受原告債權通知時，亨輯公
    司對伊負有有如附件所示之維修費、物流運費、退換貨以及
    其他費用之債務，合計高達1,086,388元，已逾越亨輯公司
    之98年9月份銷貨金額1,030,809元，並提出維修費、物流運
    費、退換貨之發票為證（見本院卷第89頁至第101頁），且
    為原告所不爭執，自堪信為真實。因此，承前所述，98年9
    月份之銷貨金額1,030,809元依約扣除前揭費用1,086,388元
    後，亨輯公司對被告已無98年9月之貨款債權，自無98年9月
    之貨款債權可資讓與予原告。
  4.綜上所述，亨輯公司對被告之98年9月銷貨金額為1,030,809
    元，依約應扣除應亨輯公司對被告所負之債務金額1,086,38
    8元，則被告已無庸再給付亨輯公司98年9月貨款。從而，原
    告依債權讓與請求被告給付亨輯公司98年9月貨款，為無理
    由。
五、綜上所述，亨輯公司對被告已無貨款債權，從而，原告基於
    債權讓與及系爭寄售契約之法律關係，請求被告給付1,342,
     840元及自98年12月10日起至清償日止，按年息3.97%計算
    之利息，為無理由，應予駁回。又原告之訴既經駁回，其所
    為假執行之聲請亦失所附麗，一併駁回之。
六、本件事證已臻明確，兩造其餘攻擊防禦方法及證據，核與判
    決之結果不生影響，爰不一一論列，併此敘明。
七、訴訟費用負擔之依據：民事訴訟法第78條。
中    華    民    國  100    年    8    月    23    日
                  民事第五庭  法  官  賴秀蘭
以上正本係照原本作成
如對本判決上訴，須於判決送達後20日之不變期間內，向本院
提出上訴狀。如委任律師提起上訴者，應一併繳納上訴審裁判
費。
中    華    民    國  100    年    8    月    24    日
                               書記官  余富琦